【裁判字號】    99,台上,1598
【裁判日期】    990318
【裁判案由】    偽造有價證券
【裁判全文】
最高法院刑事判決            九十九年度台上字第一五九八號
上  訴  人  甲○○原名溫景之.
上列上訴人因偽造有價證券案件，不服台灣高等法院台中分院中
華民國九十七年二月二十七日第二審判決（九十七年度上訴字第
一九七號，起訴案號：台灣台中地方法院檢察署九十五年度偵字
第二六一八七號、九十六年度偵字第三四四七號），提起上訴，
本院判決如下：
    主  文
上訴駁回。
    理  由
按刑事訴訟法第三百七十七條規定：上訴於第三審法院，非以判
決違背法令為理由，不得為之；是提起第三審上訴，應以原判決
違背法令為理由，係屬法定要件。如果上訴理由書狀並未依據卷
內訴訟資料具體指摘原判決不適用何種法則或如何適用不當，或
所指摘原判決違法情事，顯與法律規定得為第三審上訴理由之違
法情形不相適合時，均應認其上訴為違背法律上之程式，予以駁
回。原判決綜合上訴人甲○○（原名溫景之）之供述、共同被告
莊清平之陳述、證人即被害人楊嘉銘、鄭文淵之指述、內政部警
政署刑事警察局鑑驗票號Ｎ0000000號本票上之指印與上訴人指
紋卡右拇指指紋相符之鑑驗書、法務部調查局認該二張本票均係
先填載金額、發票人姓名、住址等文字後，始按捺指印之鑑定函
、偽造票號024960及024961本票各一張等卷證資料，本於事實審
法院之推理作用，認定上訴人有其事實欄所載犯行，因而維持第
一審依想像競合犯規定，從一重論上訴人以共同意圖供行使之用
，而偽造有價證券罪，累犯，並依刑法第五十九條規定酌減其刑
後，量處有期徒刑壹年拾月，並為相關從刑宣告之判決，駁回檢
察官及上訴人在第二審之上訴。已詳敘其所憑證據及取捨證據認
定之理由；並說明本件採為判決基礎之告訴人、證人於審判外之
陳述，及上訴人本人對其他共同被告於審判外之陳述，均有證據
能力；復就刑法於民國九十五年七月一日修正施行後之新舊法規
定，比較何者有利於上訴人，而選擇應適用之法律。復明上訴
人所辯伊不知原判決附表（下稱附表）二所示二張本票用途，與
莊清平於第一審供稱未告知上訴人欲將該等本票作如何之使用等
語相符，固足認上訴人就莊清平如何行使偽造有價證券部分，並
無犯意聯絡及行為分擔，惟仍難辭偽造有價證券罪責。又對於上
訴人所為之辯解，如何不可採，亦在理由內逐一指駁，俱有卷存
證據資料可資覆按。上訴人上訴意旨略以：附表二所示二張本票
，於莊清平分別填載票面金額為新台幣（下同）一百零五萬元及
三十萬元，並於各該本票上「發票人」與「地址」欄內，均記載
「潘信凱」之姓名及填入潘信凱位於台中市○區○○里○鄰○○
路○段四八四巷七一弄一四號之戶籍住址時，即已完成發票行為
，縱事後莊清平要求上訴人在上開本票上「金額」與「發票人」
欄按捺指印，僅屬單純偽造署押，應非共同發票行為，原判決認
上訴人與莊清平就偽造有價證券部分，彼此間有犯意聯絡及行為
分擔，為共同正犯，即有適用法則不當之違背法令云云。惟查：
共同實行犯罪行為之人，在合同意思範圍以內，各自分擔犯罪行
為之一部，相互利用他人之行為，以達其犯罪之目的者，即應對
於全部所發生之結果共同負責。雖票據法第六條規定「票據上之
簽名，得以蓋章代之」。按指紋並無法代票據上簽名。然依原判
決認定之事實，莊清平為取信於被害人楊嘉銘、鄭文淵，擬以偽
造有價證券之方式，開立本票交予楊嘉銘、鄭文淵二人，作為投
資款終將回收之還款保證，而於附表二所示二張本票上，分別填
載票面金額為一百零五萬、三十萬元，再於發票人欄，各偽造潘
信凱之簽名，並擅自填入「潘信凱」上開戶籍住址，復要求上訴
人分別於本票之金額與發票人姓名之記載上按捺指印，以為「潘
信凱」確同意為本票發票人之表示。則上訴人分別於本票之金額
與發票人姓名之記載上按捺指印之行為，顯屬該二張本票發票行
為之一部。原判決復依憑上訴人在按捺指印同時，已明知本票發
票人欄所填寫之發票人並非其本人，亦非要求其捺印之莊清平姓
名，而未獲得「潘信凱」之同意或授權，仍依莊清平（原判決誤
植為甲○○）要求請託，逕在本票上記載金額及發票人「潘信凱
」姓名之處，分別按捺自己之指印共計四枚，進而完成如附表二
所示冒充潘新凱本人為發票人之本票二張；因認上訴人與莊清平
間，有共同偽造有價證券之犯意聯絡及行為分擔，而非僅單純偽
造署押。所為論述及說明，核與經驗法則、論理法則無違。上訴
意旨就原判決已說明或屬原審採證認事職權之適法行使，任憑己
見，漫事指摘有採證違背證據法則、適用法則不當之違法，難謂
為適法之第三審上訴理由。至其餘上訴意旨，或就與有無被訴犯
行之判斷無涉等枝節，漫為單純之事實上爭執，均非合法上訴第
三審之理由。其上訴違背法律上之程式，應予駁回。
據上論結，應依刑事訴訟法第三百九十五條前段，判決如主文。
中    華    民    國  九十九  年    三    月   十八   日
                      最高法院刑事第八庭
                          審判長法官  洪  文  章
                                法官  王  居  財
                                法官  郭  毓  洲
                                法官  黃  梅  月
                                法官  邱  同  印
本件正本證明與原本無異
                                      書  記  官
中    華    民    國  九十九  年    三    月  二十三  日
                                                      K

司法院資訊處製作；財團法人民間司法改革基金會備份。
